【裁判字號】    89,訴,489
【裁判日期】    900824
【裁判案由】    殺人未遂
【裁判全文】
臺灣嘉義地方法院刑事判決                          八十九年度訴字第四八九號
    公  訴  人  臺灣嘉義地方法院檢察署檢察官
    被      告  乙○○
    選任辯護人  邱川崎律師
右列被告因殺人未遂案件，經檢察官提起公訴 (八十九年度偵字第四九０一號），本
院判決如左：
    主  文
乙○○殺人未遂，處有期徒刑參年貳月。
    事  實
一、乙○○與甲○○原係男女朋友關係，乙○○並擔任甲○○之經紀人，民國八十九
    年八月十六日清晨，乙○○接甲○○下班，返回甲○○賃居嘉義市○區○○里○○街二一九之二號三樓二套房住處後，與甲○○因經紀費用之計算問題而起口角
    爭執，二人爭執同時，乙○○逕自於如附圖「電視機」前飲用酒類，直至影響判
    斷力之精神耗弱狀態，約於是日九時三十分許，適甲○○提出分手之要求，乙○○竟心生不悅，頓起殺機，遂基於殺害甲○○之犯意，將甲○○推至上開住處冷
    氣機下方如附圖所示「Ａ」位置，順手持甲○○所有置放上開套房內之水果刀一
    把，朝甲○○下腹部刺第一刀、繼而刺右下胸部第二刀、旋刺頭部第三刀，嗣乙○○突因己意中止殺害甲○○行為之實行，惟仍持前開水果刀坐於如附圖所示「
    Ｂ」位置，阻擋甲○○離去（妨害自由部分，未據起訴），直至當日十一時至十
    一時三十分間，乙○○因精神不濟而入睡，甲○○乃趁機奪門逃出，先攔請不詳
    路人搭救，經該路人以機車載至鄰近丙○○經營之機車行，始由丙○○通知救護
    車趕往搭救；嗣經警獲報至上開套房緝獲滿手是血之乙○○，並扣得前開水果刀
    一把。
二、案經甲○○訴由嘉義市警察局第一分局報由臺灣嘉義地方法院檢察署檢察官偵查
    起訴。
    理  由
一、訊據被告乙○○固不否認於右述時、地與告訴人甲○○同處上開套房，嗣二人有
    起爭執，告訴人受有刀傷，及伊經警於上址緝獲等事實，惟矢口否認有何殺人未
    遂之犯行，或辯稱：係甲○○持刀欲殺伊，伊抱住甲○○搶下刀，不知甲○○為
    何受傷云云，或辯稱：甲○○欲自殺，伊搶下刀，可能在搶刀時傷及甲○○云云
    ，或辯稱：伊酒醉，不知發生何事云云。本院經查：右揭犯罪事實，迭據告訴人
    甲○○於警局初訊、本院現場勘驗、多次庭訊調查及審理時指述綦詳，且有扣案
    之水果刀一把可資佐證，復有財團法人天主教聖馬爾定醫院（下稱聖馬爾定醫院
    ）診斷證明書一件及告訴人送醫時所拍攝之照片三幀附（於警）卷可稽；被告雖
    以前開情辭置辯，惟查：
    （一）本案救護單位係於八十九年八月十六日十一時四十分許接獲出勤通知之事
          實，有「嘉義市救護紀錄表」一件附卷（本院卷二十五頁）可參，上開救
          護單位係接獲證人丙○○通報前往救護之事實，業據證人丙○○到庭結證
          在卷，又告訴人係趁隙逃出前開住處求救之事實，並據證人丙○○到庭結
          證：「（問證人：庭上被害人甲○○認識否？答稱：）見過。」、「（問
          ：見過情形？答稱：）我家開機車行，有一天早上，日期我忘記了，大概
          十點、十一點左右，甲○○由一個年輕人騎機車載她到我店裡，叫我幫她
          叫一一九，我打完電話立刻幫她止血處理，因當時甲○○滿身是血，當時
          她穿黑色二件式睡衣，下半身是睡衣短褲，沒有穿鞋子，我看到她肚子的
          地方流血，當時她的意識還清楚，我問她怎麼受傷她說她被人殺傷。」、
          「（問：打電話至何處？答稱：）我打一一九勤務中心。」及「（問：當
          時甲○○神情如何？身體狀況如何？答稱：）她手抱著肚子在流血，看起
          來好像剛睡醒沒精神，在發抖。」等語（見本院八十九年十月二十七日訊
          問筆錄）明確，參以告訴人經送醫時所拍攝之照片，確係穿著黑色睡衣短
          褲之事實，有照片一幀附卷（於警卷第九頁）可按，衡諸論理及經驗法則
          ，倘告訴人當時非受現時之侵害或急迫之危險，焉有「穿著睡衣、未穿鞋
          子」奪門外出求救之理，足見告訴人離開上開住處前，必受被告現時之侵
          害無疑。
    （二）告訴人經送醫診斷，確係受有「１、左上腹（穿）刺傷（有進腹腔）合併
          網膜裂傷及內出血；２、右上胸部刺傷（沒有進胸腔）二公分長；３、頭
          皮裂傷四公分長‧‧‧」之事實，有聖馬爾定醫院診斷證明書二件附卷可
          稽（見警卷第八頁、偵查卷第十五頁），而頭、胸、腹部均係人之要害之
          情，被告當無不知之理，被告對告訴人連刺三刀，且均刺向人之要害處，
          其中腹部一刀並深及腹腔，足見被告持刀行刺當時，確具殺意無訛。
    （三）本案經本院現場勘驗結果，告訴人陳稱：先與被告因故爭執，嗣被告將渠
          推至如附圖所示「Ａ」位置，持渠所有置於上開套房內（據告訴人警訊所
          陳：水果刀平時置放冰箱上等語，從而被告於如附圖所示「Ａ」位置隨手
          可取得）之水果刀連刺三刀等語（本院八十九年十月六日勘驗筆錄參照）
          ，經比對本案事發後，承辦警員於現場所拍攝之照片，如附圖所示「Ａ」
          位置地上，確有血跡一攤（如附圖照片Ａ所示）之事實，有照片一幀附
          卷可稽，又告訴人陳稱：被告刺殺渠後，渠欲離開，被告坐在如附圖所示
          「Ｂ」位置，不讓渠離開，二人並於如附圖所示「Ｂ」位置發生拉扯爭執
          等語（見本院八十九年十月六日勘驗筆錄、十月二十七日訊問筆錄），經
          比對現場照片，於如附圖所示「Ｂ」位置牆壁上（如附圖照片Ｂ）亦留
          有血跡之情，有照片一幀在卷可佐，參以卷附現場照片所遺留血跡情形，
          如附圖照片Ａ（見本院卷第二十九頁）處所遺留之血跡，均呈現係由上
          而下滴下之完整（圓）血滴狀，依其情形，堪認告訴人於此處受刺傷，血
          滴由身上滴下至地面而成圓滴狀，其餘各處所遺留之血跡，多有爭執痕跡
          之事實（參照本院卷第二十八至第三十頁現場照片），有照片多幀附卷可
          憑，足見告訴人於本院現場勘驗時所陳：渠係於如附圖所示「Ａ」位置被
          被告刺殺三刀，嗣欲離開房間受被告阻擋發生拉扯等語之指訴情節為可採
          。
    （四）參以告訴人於就醫期間，被告之家屬至醫院請求與告訴人和解之事實，業
          據告訴人陳稱：「當時會與被告和解是因為在醫院的時候他的家人一直來
          求我，現在愈想愈不甘心，因為天天看到自己的傷口」等語（見本院九十
          年四月二十六日訊問筆錄），且有「和解書」一件在卷可參，衡諸常情，
          倘非被告確有如告訴人所指訴之情節，告訴人既與被告「和解」，自將陳
          述對被告有利之供詞，但查，告訴人與被告在上開「和解書」所載八十九
          年八月二十四日「和解」後，歷本院現場勘驗、多次調查、審理，均仍明
          確指訴被告確有殺人之行為，益徵告訴人指述情節非虛。
    （五）至被告固辯稱係告訴人持刀，伊為搶刀，不慎傷及告訴人云云，然查，果
          若確係告訴人持刀，被告欲搶刀，拉扯之際，被水果刀淺層割傷、劃傷始
          為合理，而告訴人所受之刀傷係「穿刺傷」，顯見被告所辯並非可採；且
          被告於本院八十九年十二月一日庭訊時辯稱係甲○○持刀云云，經本院當
          庭命被告以簽字筆代替水果刀模擬所稱告訴人持刀情形，被告陳稱告訴人
          係手握刀柄，刀刃向外之情，有本院當日筆錄及照片一幀在卷可按，則依
          被告所陳告訴人持刀之情形，告訴人既持刀柄、刀刃向外（身體之反方向
          ），焉有可能水果刀反向造成告訴人腹、胸部之穿刺傷，益見被告所辯情
          節非可採信。。
    （六）至辯護意旨固以被告若有殺意，以現場為獨居套房，被告男性之力氣，欲
          奪告訴人生命甚易，焉有令告訴人離去之理，因認被告無殺意。然查，殺
          人犯意有否，應以行為人客觀上實施構成要件該當行為時為判斷，亦即行
          為人持刀行刺之際，究係出於傷害或殺害之犯意為判斷，又傷害或殺害犯
          意之論斷，應綜合事發當時各般主、客觀情狀，並視行為人持刀行刺之刀
          數、行刺被害人之身體部位、行刺之力量等以為評斷；本案被告當時因告
          訴人提出分手要求而起殺機，是項犯罪動機之認定，與論理法則尚無違背
          ，又觀諸被告對告訴人連刺三刀、所刺位置均屬人類身體之要害位置，被
          告持刀行刺告訴人當時正值盛怒（此由告訴人於警訊所陳情節及於本院調
          查時陳稱：被告本來與渠爭執經濟費用的事，後來又懷疑渠交新男朋友要
          離開伊等語〔見本院九十年四月二十六日訊問筆錄〕觀之即明），欲殺之
          以洩憤，是項犯罪故意之認定，核與被告當時所實施之客觀行為，亦無不
          合；至被告於當日約九時三十分許刺殺告訴人三刀後，並未接續完成殺人
          行為，衡情足認被告係著手於犯罪行為之實行後，因己意中止殺人行為之
          實行，尚難因被告未接續完成殺人行為即反推被告行刺告訴人當時並非出
          於殺人之犯意，參以告訴人於當日十一時至十一時三十分間，係趁被告入
          睡未及注意而逃離現場之情，已如前述，若非告訴人先前曾受被告殺害之
          威脅，豈有如此倉皇而逃之理，益徵被告行刺告訴人時，確係基於殺人之
          犯意甚明。
    （七）又辯護意旨雖稱告訴人於當日十一時四十三分始被救護車送醫，自九時三
          十分至十一時四十三分間，告訴人與被告二人單獨相處長達二小時，因認
          被告無殺意。然查，當日十一時四十三分，係救護車抵達證人丙○○機車
          行救護告訴人之時間，在此之前，告訴人先係逃離上開套房之情，已如前
          述，又告訴人逃離後，先係攔請不詳路人協助，經該路人以機車載送告訴
          人至證人丙○○機車行，嗣始由丙○○通知救護車之情，亦如前述，則反
          推告訴人逃離現場之時間，當係在十一時至十一時三十分間，而非辯護意
          旨所指之十一時四十三分。又始自當日九時三十分許被告刺殺告訴人之時
          間，截至告訴人逃離之時間，告訴人與被告二人雖係同處一室，然係因告
          訴人欲離去而為被告所阻擋之事實，亦如前述，尚不得以告訴人非因己意
          被限制行動自由於上開住處，即反推被告並無殺意。
    （八）綜上所述，本案事證已臻明確，被告犯行洵堪認定。
二、核被告乙○○所為，係犯刑法第二百七十一條第二項、第一項之殺人未遂罪，被
    告已著手於犯罪行為之實行，而因己意中止結果之發生，應依刑法第二十七條之
    規定，減輕其刑；另查，被告於本案事發前曾飲用酒類之事實，除據被告供陳在
    卷外，並據告訴人陳證：被告當時有喝酒，認識被告半年未見過被告如此等語，
    且有酒精濃度測試紙一件，附卷可稽，被告於事發當日十二時四十六分許，經測
    得呼氣酒精濃度為每公升０‧七二毫克，換算血液酒精濃度約為144-165mg/dL，
    而被告約係於當日七時至八時間開始飲酒之情，業據被告與告訴人分別供陳及陳
    證在卷，據此反推被告於當日九時三十分許刺殺告訴人時，當時被告之血液中酒
    精濃度約在200mg/dL上下，如此之酒精濃度，對於吾人之精神狀態與事理判斷，
    已生影響，但尚未至完全無法判斷事理之程度（此觀被告於本院審理時尚稱：「
    我記得我當時看她受傷還曾經說要送他去醫院」等語即明），堪認已達到精神耗
    弱之程度之情，有本院依職權囑由台大醫學院法醫學科鑑定之法醫鑑定報告書一
    件在卷可參，而被告並非飲酒之初即有殺害告訴人之犯意，尚無「原因自由行為
    」之情形，堪認被告行為當時係處於精神耗弱狀態，應依刑法第十九條第二項之
    規定，減輕其刑，並依法遞減之。爰審酌被告之品行、智識程度、與被害人原為
    男女朋友關係，竟僅因細故即萌殺意，衡量被告之犯罪之動機、手段、犯罪係受
    告訴人提出分手要求、二人並起爭執之刺激及犯罪後之態度等諸般情狀，量處如
    主文所示之刑。
據上論斷，應依刑事訴訟法第二百九十九條第一項前段，刑法第二百七十一條第二項
、第一項、第二十七條、第十九條，判決如主文。
本案經檢察官陳連發到庭執行職務
中      華民      國    九十      年      八      月    二十四    日
                                      臺灣嘉義地方法院刑事第三庭
                                          法  官  許兆慶
右正本證明與原本無異。
如不服本判決，應於判決送達後十日內，向本院提出上訴狀。
中      華      民      國    九十      年      八      月    二十四    日
                                          書記官  洪麗惠
中華民國刑法第二百七十一條
(普通殺人罪)
殺人者，處死刑、無期徒刑或十年以上有期徒刑。
前項之未遂犯罰之。
預備犯第一項之罪者，處二年以下有期徒刑。


司法院資訊處製作；財團法人民間司法改革基金會備份。
